臺灣高雄地方法院刑事判決　　　　　　　 94年度訴字第580號
公　訴　人　臺灣高雄地方法院檢察署檢察官
被　　　告　丙○○　男　20歲.
選任辯護人　連立堅　律師
　　　　　　李淑欣　律師
上列被告因違反毒品危害防制條例案件，經檢察官提起公訴（94
年度偵字第530 號），本院判決如下：
    主  文
丙○○販賣第四級毒品未遂，處有期徒刑貳年，緩刑伍年。扣案
含有第四級毒品Nimetazepam 成份之錠劑壹佰參拾捌顆（驗前毛
重貳拾伍點貳公克、驗後毛重貳拾伍公克）、NOKIA 行動電話壹
具（含門號0000000000號SIM 卡壹枚）均沒收。
其餘被訴持有第二級毒品部分公訴不受理。
    事  實
一、丙○○於民國93年10月底某日，在高雄縣鳳山市○○○ 路家
    樂福量販店前，向某真實姓名年籍不詳之人，以新臺幣（下
    同）5,000 元之代價，購得俗稱紅豆之含有第四級毒品Nime
    tazepam 成份之錠劑150 顆。丙○○施用數顆後（其施用第
    4 級毒品部分，業經臺灣高雄地方法院檢察署檢察官聲請本
    院裁定觀察、勒戒）不欲繼續施用，雖明知其購得而持有之
    第4 級毒品Nimetazepam 成份之錠劑138 顆，為毒品危害防
    制條例第2 條第2 項第4 款之第4 級毒品，不得非法販賣、
    轉讓，竟萌生販賣以營利之犯意，於93年12月13日晚間9 時
    許，在其位於高雄縣鳳山市○○街1 號其住處，使用不知情
    其姐陳泓君所有之電腦，進入網址為http://net.ek21.come
    一網情深聊天聯盟之「往ㄖ戀情」聊天室，以「LV* 弟」之
    名義上網留言「有人需要028 紅豆編號5 超硬超涼版ㄉㄇ
    ??? 私下ㄛ」，而兜售其所有含有第4 級毒品Nimetazepam
    成份之錠劑，適有高雄市政府警察局左營分局舊城派出所員
    警乙○○執行網路巡邏勤務時見狀即以「恍惚耳洞弟」之名
    義佯向丙○○詢問購買事宜，丙○○告以「1 ㄎ100(意即1
    顆100 元)」 、「要不要考慮拿100 ㄎ9000」 (意即要不要
    考慮購買100 顆價格為9000元)， 並請佯稱買方之員警乙○
    ○留下聯絡電話，嗣於93年2 月23日丙○○以其所有扣案之
    NOKIA行動電話(含門號為0000000000號之SIM卡1枚) 撥打乙
    ○○提供之聯絡電話0000000000號，警員乙○○為誘捕而佯
    與其談妥100顆價格為8500元，並相約於翌日交易，嗣於翌日
    丙○○再持上開行動電話 (含SIM卡1枚)與警員乙○○聯絡
    交易時間及地點後，丙○○果於93年12月24日下午1 時35分
    攜帶含有第4 級毒品Nimetazepam 成份之錠劑，依約至上開
    家樂福量販店前，惟於尚未交付之前，即遭警員當場表明身
    分後逮獲，並扣得丙○○所有供販賣之含有第4 級毒品Nime
    tazepam 成份之錠劑138 顆（驗前毛重25.2公克，驗後毛重
    25公克），並於本院審理中當庭扣押NOKI A行動電話1 具（
    含門號0000000000號SIM 卡1 枚）。
二、案經高雄市政府警察局左營分局報請臺灣高雄地方法院檢察
    署檢察官偵查起訴。
    理  由
一、程序方面：
  (一)按被告以外之人於審判外向法官所為之陳述，得為證據，刑
    事訴訟法第159 條之1 第1 項定有明文。立法理由係認被告
    以外之人（包括證人、鑑定人、告訴人、被害人及共同被告
    等）之陳述係在法官面前為之，因其任意陳述之信用性已受
    確定保障之情況下所為，自得作為證據。不問係其他刑事案
    件之羈押訊問期日、勘驗期日、準備程序期日、審理期日或
    民事事件、行政訴訟程序，凡係在普通法院法官（軍事法官
    、外國法官不與之）面前所為之陳述，均具有證據能力。本
    件證人乙○○於本院審理中向法官所為之供述（見本院94年
    4月12日審判筆錄），在其等任意陳述之信用性無疑之情況
    下，其證述依法自具有證據能力。
二、被告販賣第4級毒品未遂有罪部分：
  (一)被告販賣第4 級毒品未遂之事實，業據被告於本院審理中供
    認明確，核與其於警詢及偵查中供述情節相符，並有搜索筆
    錄扣押筆錄、扣押物品目錄表各1 紙、「一網情深聊天聯盟
    」網站聊天室網頁畫面影本53頁、查獲照片5 幀附於警卷可
    憑，復有錠劑138 顆、NOKIA 行動電話1具（含門號000000
    0000號SIM 卡1枚）等物品扣案可資佐證，上開扣案之錠劑
    138 顆經送請高雄醫學大學附設中和紀念醫院檢驗結果，呈
    第4 級毒品Nimetazepam 陽性反應，驗前毛重25.2公克，驗
    後毛重25公克等情，此有高雄醫學大學附設中和紀念醫院報
    告編號0000-000號檢驗報告2 紙附卷足考，堪認被告自白與
    事實相符，本案事證明確，被告販賣第4 級毒品未遂犯行，
    洵堪認定。
  (二)按行為人如原即具有販毒營利之決意，雖係遭警設計誘捕致
    事實上不能完成交易時，因行為人原即有販賣毒品之意思，
    客觀上又已著手於販賣之行為，自仍應成立販賣毒品未遂罪
    ，此與行為人原本無販毒營利之意思，因調查犯罪之人之引
    誘或教唆始起意販賣，即學理上所謂「陷害教唆」之情形有
    別。原判決以證人蘇○喬為配合警方之誘捕行動，撥打上訴
    人之行動電話，佯稱購毒，上訴人基於意圖營利之決意，將
    其原本供自行施用之海洛因乙包持往約定地點交貨，尚未交
    付，即為警當場查扣。認上訴人原本即具有販毒營利之意思
    ，縱係遭警設計誘捕致事實上不能完成買賣，然客觀上既已
    手於售賣之行為，而以販賣第1 級毒品未遂罪論處，自屬
    正當合法。最高法院91年度台上字第5720號判決可資參照。
    本案被告丙○○原基於施用之意而購入第4 級毒品Nimetaze
    pam ，嗣因不欲繼續施用始萌生販賣牟利之意，並上網公開
    兜售，為警佯購毒品而誘捕之，核其所為，係犯毒品危害防
    制條例第4 條第6 項、第4 項販賣第4 級毒品未遂罪。被告
    已著手於販賣第4 級毒品而不遂，為未遂犯，爰依刑法第26
    條前段之規定減輕其刑。爰審酌被告明知第4 級毒品害人匪
    淺，一旦成癮，戒絕不易，非但對個人身體、健康之戕害至
    鉅，甚且禍延家庭及社會，造成嚴重家庭及社會問題，政府
    三申五令禁絕毒品交易，被告不知充份利用網路求知以充實
    學識，反而利用網路犯罪，為圖利而上網販售，惡性重大，
    惟念及被告於本案行為時，年僅19歲，年輕識淺，涉世未深
    ，思慮不周，不知所犯對社會可能造成之嚴重性，且其並無
    任何前科，此有臺灣高等法院被告前案紀錄表1 份附卷可參
    ，足見其素行良好，於犯後坦承犯行，且於本院審理中到庭
    陳述其悔悟之意，足認深知反省，以及幸未販出毒品，造成
    損害非大等一切情狀，量處如主文所示之刑，以資儆懲。又
    被告前未曾受有期徒刑以上刑之宣告，此有上開臺灣高等法
    院被告前案紀錄表1 份附卷可參，其素行良好，一時失慮罹
    犯刑章，為偶發之初犯，於犯後知所悔悟，經此偵審程序，
    當知所警惕而無再犯之虞，本院認所宣告之刑以暫不執行為
    當，爰依刑法第74條第1 款之規定，併宣告緩刑5 年，以啟
    自新。扣案之錠劑138 顆（驗前毛重25.2公克，驗後毛重25
    公克），含有第四級毒品Nimetazepam 成份，另扣案之NOKI
    A 行動電話1 具為被告所有，門號0000000000號SIM 卡1 枚
    雖係被告之姐即案外人陳茹琳申請使用，惟業已贈與被告，
    並由被告負責繳納電信費等情，業據被告於本院審理中陳明
    在卷，為被告所有之物，且係供被告販賣第4 級毒品所用之
    物，爰依同條例第19條第1 項之規定沒收之，至鑑驗耗用之
    Nimetazepam 既已滅失，無庸為沒收銷燬之諭知。
三、被告持有第2級毒品MDMA不受理部分：
  (一)公訴人認被告涉犯毒品危害防制條例第11條第2 項持有第2
    級毒品罪嫌，係以被告為警查獲時，扣得其持有之錠劑1 顆
    ，及該錠劑經高雄醫學大學附設中和紀念醫院檢驗結果，呈
    MDMA陽性反應，有該院報告編號0000-000號檢驗報告1 紙為
    其論罪之依據。
  (二)按不起訴處分已確定，非有發現新事實或新證據，或有刑事
    訴訟法第420 條第1 項第1 款、第2 款、第4 款或第5 款所
    定得為再審原因之情形者，不得對於同一案件再行起訴；案
    件起訴之程序違背規定者，應諭知不受理之判決；刑事訴訟
    法第260 條、第303 條第1 款規定甚明。次按犯毒品危害防
    制條例第10條之罪者，檢察官應聲請法院裁定，令被告入勒
    戒處所觀察、勒戒，觀察後、依據勒戒處所之陳報，認受觀
    察、勒戒人無繼續施用毒品傾向者，應即釋放，並為不起訴
    處分，毒品危害防制條例第20條第1 項、第2 項定有明文。
    是依上開規定，初犯施用毒品之罪，須先送觀察、勒戒，必
    待觀察、勒戒後認無繼續施用毒品之傾向時，檢察官應即為
    不起訴處分，若逕行提起公訴，自屬起訴之程序違背規定，
    揆諸首揭法律規定，法院應諭知不受理之判決。
  (三)被告矢口否認有何持有第2 級毒品MDMA之犯行，辯稱：我向
    不詳姓名之網友購買俗稱紅豆之含有第四級毒品Nimetazep
    am成份錠劑150 顆，並獲贈8 顆，服用數顆後不想再施用乃
    上網兜售，並與佯稱買主之警員約定於93年12月24日下午1
    時35分交付紅豆100 顆，我除了攜帶要出售的100 顆紅豆外
    ，把其餘39顆亦一併帶去，但我不知其中有1 顆是MDMA，我
    被警方查獲後，才知其中有1 顆是MDMA，但不知為何會有這
    顆MDMA，有可能是混合在購買及獲贈的紅豆內云云。經查：
    被告為警查獲後，在其身上起出139 顆錠劑，其中138 顆係
    含有第四級毒品Nimetazepam 成份錠劑，已如前述，另1 顆
    則含有第2 級毒品MDMA成份，固有高雄醫學大學附設中和紀
    念醫院報告編號0000-000號檢驗報告1 紙為證，惟被告於本
    院審理中自承其於94年2 月24日為警查獲前一晚在高雄市漁
    人碼頭PUB 施用第2 級毒品MDMA等情（本院94年4 月12日、
    94 年4月29日審判筆錄），其於警詢中採集之尿液，經送請
    高雄市立凱旋醫院檢驗結果，呈MDMA陽性反應，被告所犯施
    用第2 級毒品MDMA犯行，經臺灣高雄地方法院檢察署檢察官
    聲請本院裁定以93年度毒聲字第2765號觀察、勒戒，因認無
    繼續施用之傾向，再經臺灣高雄地方法院檢察署檢察官於94
    年1 月25日以94年度毒偵字第167 號不起訴處分確定在案等
    情，此有該院濫用藥物尿液檢驗報告（轉碼編號00000000）
    、嫌犯尿液姓名對照表、臺灣高等法院被告前案紀錄表各1
    紙附卷可考。又證人即查獲之警員乙○○於本院審理中到庭
    結證：被告為警查獲時持有2 大包毒品，其中1 大包內有10
    個小袋，袋內各有10顆第4 級毒品錠劑，另1 大包則有3個
    小袋，其中2 小袋內各有10顆第4 級毒品錠劑，另1 小袋內
    共有9 顆錠劑，查扣之MDMA1 顆就在內有9 顆錠劑之小袋內
    ，雖然錠劑大小與其他8 顆差不多，但該顆MDMA較厚，一眼
    即可辨別與其他錠劑不同等語（證人乙○○本院94年4 月12
    日審判筆錄），本院參以被告既有施用第2 級毒品MDMA犯行
    ，衡情其殊無可能不知其所持有之錠劑除第4 級毒品外，尚
    有1 顆MDMA，據上各情，堪認扣押MDMA1 顆當係被告所有供
    施用MDMA所用之物。本案被告持有第2 級毒品MDMA進而施用
    ，持有之低度行為為施用之高度行為所吸收，不另論持有第
    1 級毒品之罪。被告施用MDMA之高度行為，既經不起訴處分
    確定，在並無新事實或新證據，或有刑事訴訟法第420 條第
    1 項第1 款、第2 款、第4 款或第5 款所定得為再審原因之
    情形下，公訴人就與前案有裁判上1罪關係之低度持有MDMA
    行為重行起訴，起訴程式顯然違背規定，自應依法為不受理
    之諭知。
據上論斷，應依刑事訴訟法第299 條第1 項前段、301 條第1 款
、毒品危害防制條例第4 條第4 項、第6 項、第19條第1 項，刑
法第11條、第26條前段、第74條第1 款，判決如主文。
本案經檢察官甲○○到庭執行職務。
中　　華　　民　　國　　94　　年　　4 　　月　　29　　日
                  鳳山刑事第3庭     審判長法　官  張桂美
                                          法  官  莊珮君
                                          法  官  唐中興
以上正本證明與原本無異。
如不服本判決，應於收受送達後10日內向本院提出上訴書狀。
中　　華　　民　　國　　94　　年　　4 　　月　　29　　日
　　　　　　　　　　　　　　　　　　　    書記官  陳掌珠
附錄參考法條：
毒品危害防制條例第4條第4項、第6項
製造、運輸、販賣第四級毒品者，處 3 年以上 10 年以下有期徒
刑，得併科新臺幣 3 百萬元以下罰金。
前五項之未遂犯罰之。
